【裁判字號】    95,上重訴,2
【裁判日期】    950322
【裁判案由】    毒品危害防制條例等
【裁判全文】
臺灣高等法院刑事判決                 95年度上重訴字第2號
上  訴  人
即  被  告  甲○○
指定辯護人  廖信憲律師
上列上訴人因毒品危害防制條例案件，不服臺灣桃園地方法院94
年度重訴字第67號，中華民國94年11月23日第一審判決（起訴案
號：臺灣桃園地方法院檢察署94年度偵字第10888 號），提起上
訴，本院判決如下：
    主  文
原判決撤銷。
甲○○共同運輸第一級毒品，處無期徒刑，褫奪公權終身。扣案
之第一級毒品海洛因肆拾捌包（驗餘合計淨重壹仟佰捌拾陸點
陸壹公克）沒收銷燬之；包裹第一級毒品海洛因之包裝袋（重貳
佰零柒點陸玖公克）、白色繃帶（含保險套）壹綑及NOKIA牌手
機壹支均沒收。
    事  實
一、甲○○為香港籍人士，明知海洛因係毒品危害防制條例第二
    條第二項第一款所定之第一級毒品，不得任意持有、運輸，
    且係行政院依懲治走私條例第二條第四項授權公告之「管制
    物品項目及其數額」所列甲項第四款之管制進出口物，不得
    私運進口。竟為償還其於民國九十四年六月十一日晚間在澳
    門地區「回力賭場」因舉債賭博而積欠二名不詳姓名、年籍
    成年男子之債務港幣四萬五千元，而於同年六月十二日上午
    與該二名男子，基於自澳門地區共同運輸及私運管制進口之
    第一級毒品海洛因進入臺灣地區之犯意聯絡，由該二名男子
    於當（十二）日上午某時，將甲○○帶至位於澳門之總統酒
    店一六一八號房間內，嗣由另一名同具有運輸毒品海洛因犯
    意聯絡之不詳姓名成年男子攜帶以該三名男子所有之第一層
    以透明塑膠袋密封、外以保險套包裹完成，再分別包覆於渠
    等所有之白色黏性繃帶內成直條狀之海洛因四十八包（驗餘
    合計淨重一三八六．六一公克，包裹海洛因之空包裝袋（共
    重二○七．六九公克），於該房間內交付前揭二名男子，旋
    該二名男子即將上開內藏海洛因之黏性繃帶綑綁固定於甲○
    ○之雙腿（左、右側大腿後方各十包，左、右側小腿後方上
    層各八包、下層各六包，合計四十八包），並交付甲○○自
    澳門地區來臺之來回機票共二張、來臺期間之食宿、交通費
    用港幣二千五百元及NOKIA牌手機一支，囑其於九十四年六
    月十三日抵臺後，搭車至台北車站以上開手機接聽來電，再
    行聯絡毒品交付之事宜。甲○○遂於同年月十三日中午十二
    時許，自澳門搭乘長榮航空BR 808號班機，運輸並私運前揭
    海洛因進入臺灣中正機場，同（十三）日下午二時三十分許
    ，甲○○經過第二航廈入境海關第九號檢查臺時，雖刻意未
    予填寫申報單或口頭申報進口，仍為內政部警政署航空警察
    局安檢隊與財政部臺北關稅局人員察覺有異，而將其帶至入
    境海關檢查室第八號檢查臺加以檢查，自甲○○左、右大腿
    後方及左、右小腿後方當場扣得上開海洛因四十八包（驗餘
    合計淨重一三八六．六一公克，包裹海洛因之空包裝袋（共
    重二○七．六九公克），及該三名男子所有，供甲○○運輸
    毒品所用之白色繃帶（含保險套）一綑、NOKIA牌手機一支
    ，始偵悉上情。
二、案經內政部警政署航空警察局移送臺灣桃園地方法院檢察署
    檢察官偵查起訴。
    理  由
一、訊據上訴人即被告甲○○固不否認於上揭時、地，以將第一
    級毒品海洛因四十八包分別以黏性繃帶固定於大腿及小腿之
    方式，運輸並私運扣案第一級毒品海洛因入境臺灣等情不諱
    ，惟辯稱係其在澳門賭博輸錢，積欠二名不詳姓名年籍成年
    男子債務，而被要求攜帶物品來臺以抵債，當時不知是毒品
    海洛因云云。經查：
  (一)被告甲○○於上開時地，自澳門運輸第一級毒品海洛因入臺
    之事實，迭據被告於警詢、偵查、原審及本院審理時坦承不
    諱。扣案之白粉四十八包，經法務部調查局以化學呈色法及
    氣相層析質譜儀分析法檢驗結果，均含第一級毒品海洛因成
    分，合計淨重一三八六．六一公克（包裹海洛因之空包裝袋
    ，重二○七．六九公克），純度百分之五三．五三，純質淨
    重七四二．二五公克，亦有該局九十四年八月十六日調科壹
    字第○八○○○九七一二號鑑定通知書一紙在卷可稽（偵卷
    四七頁），堪認被告所運輸（走私）之物，確為第一級毒品
    海洛因無誤。
  (二)此外復有航空警察局安檢隊第六組查獲涉嫌毒品危害防制條
    例海洛因毒品初步鑑驗報告單、被告護照、出境登記表、旅
    客入出境記錄查詢資料、台北關稅局扣押貨物運輸工具收據
    及搜索筆錄各一紙及查獲毒品之照片十三張等件附卷（偵卷
    十二、十五至二一、二三、二八、四八頁），暨扣案之海洛
    因四十八包、包裹毒品之包裝袋及供運輸毒品所用之白色繃
    帶（含保險套。按經本院勘驗，保險套已黏著於繃帶上）一
    綑、NO KIA牌手機一支可資佐證。
  (三)上揭海洛因查係被告於九十四年六月十二日上午於澳門期間
    ，由上揭二名成年男子帶領至澳門之總統酒店一六一八號房
    間內，嗣由該二名男子將另一名男子已經分裝包覆於白色繃
    帶內之四十八包海洛因，以繃帶將海洛因固定於被告大腿及
    小腿後，被告始於翌日中午搭乘長榮航空BR 808號班機，由
    澳門運輸並私運前揭海洛因進入臺灣中正機場之事實，業據
    被告於警詢、偵查、原審及本院審理中供述綦詳。被告固於
    本院辯稱遭對方逼迫攜帶海洛因返臺云云。惟被告於警詢及
    本院迭次供稱渠係一人搭機返臺，對方並未同往（偵卷八頁
    ；本院卷二五頁），若確曾受脅迫始將海洛因綁束身上以攜
    入臺灣，於其隻身前往而無受人監控之情況下，自得於抵達
    臺灣機場後，即向現場值勤之員警或甫為警查獲時，即向員
    警指明其事，以證其清白，所辯已堪質疑；再茍依被告所稱
    遭有脅迫情事，對方於明知被告受脅而不情願攜物，復於渠
    等未同行之情況下，衡情，其等焉會甘冒毒品於運輸過程中
    或有遭被告毀損之風險，率將價值不斐之毒品交付予相識僅
    一日之被告運送至臺灣之理。若非與被告間基於共謀犯罪之
    信任關係，焉會任令被告一人攜帶相當數量之毒品獨自前往
    。被告上揭辯解，核與事理至屬相悖，自不足採。
  (四)再被告辯稱，渠不知所攜帶之物品為毒品海洛因云云。於原
    審尚辯稱因毒品未交付予收貨者，應屬未遂云云。然查：
    (1)被告於偵查時供述：東西綁在大腿上，知道是非法的（偵
      卷四二頁），於原審審理時供稱，當時應該有想過可能是
      安非他命或以外的其他毒品（原審卷三二、三三頁），再
      稽之扣案之海洛因四十八包係以小塑膠袋及保險套包裹，
      以黏性繃帶纏綁於雙腿上之方式，由被告攜帶入境，而由
      包裝外即明顯可視其內係白色小包裝置之物品，有卷附照
      片可憑（偵卷十五至十九頁），被告復供稱伊有看到是六
      大包，裡面分幾小包不清楚（原審卷二六頁），被告自承
      其係高中畢業，多次來臺，要唸台大、政大，又從事貨運
      工作（本院卷二六頁），堪認其已具相當之智識及社會經
      驗，加諸有多次來臺經驗，以此隱密之方式藏置上開毒品
      ，其主觀上必定對於所攜帶者係政府所嚴加查緝之毒品有
      所認識，否則大可依循一般旅客將受託攜帶之物品放置在
      手提行李或托運行李內之方式攜帶入境即可，是其所稱不
      知攜帶物品為毒品海洛因云云，顯係卸責之詞，無足取信
      。
    (2)按運輸毒品罪祇以所運輸之毒品已實施運送為已足，並非
      以運扺目的地為完成犯罪之要件，換言之，區別該罪既遂
      、未遂之依據，應以已否起運為準，既已起運，構成該罪
      之輸送行為即已完成，不以達到目的地為既遂條件（最高
      法院九十二年度台上字第三○九六號判決參照）。查本件
      被告業將海洛因自澳門運抵我國境內乙情，已如前述，其
      顯已實施運送行為無訛，揆諸前揭說明，被告縱未交付毒
      品予受貨者即遭查獲，亦不影響其運輸行為既遂之認定。
  (五)綜上所述，被告與三名不詳姓名年籍成年男子之間，就上揭
    自澳門運輸及私運海洛因進入臺灣之行為，彼此之間具有犯
    意聯絡及行為分擔，至臻明確。被告所為辯解，核屬事後飾
    卸之詞，不足採信。至被告辯護人另具狀請求聯繫被告之母
    到庭，以證明被告成長歷程堪憫（本院卷四七頁），按此部
    分與前開犯罪事實之認定並不生影響，核無調查之必要，併
    此敘明。被告上揭犯罪行為，已經證明，應依法論科。
二、論罪理由：
  (一)按海洛因為毒品危害防制條例第二條第二項第一款所定之第
    一級毒品，且屬行政院依懲治走私條例第二條第四項授權公
    告之「管制物品項目及其數額」所列甲項第四款之管制進出
    口物品。又香港、澳門回歸中國大陸後，為維持其現有自由
    經濟制度及高度自治地位，並規範及促進臺灣地區與香港、
    澳門之經貿文化及其他關係，特制定香港澳門關係條例，明
    定臺灣地區與香港或澳門貿易，得以直接方式為之，並於臺
    灣地區與大陸地區直接通信、通航或通商前，得視香港或澳
    門為第三地，排除臺灣地區與大陸地區人民關係條例在香港
    、澳門之適用，且輸入或攜帶進入臺灣地區之香港或澳門之
    物品，以進口論；輸往香港或澳門之物品，以出口論，並分
    別依輸入物品、輸出物品有關法令之規定辦理，此觀諸香港
    澳門關係條例第一條第二項、第三十五條、第五十七條及同
    條例施行細則第二條之規定即明。從而，香港、澳門顯係有
    別於大陸地區之特別區域，如自香港、澳門私運管制物品進
    口逾公告數額，應逕依懲治走私條例第二條第一項論處，毋
    庸引用同條例第十二條之規定（最高法院九十三年五月十一
    日九十三年度第三次刑事庭會議決議意旨參照）。
  (二)被告自澳門私運管制進口之第一級毒品海洛因進入臺灣，核
    其所為，係犯毒品危害防制條例第四條第一項之運輸第一級
    毒品罪及懲治走私條例第二條第一項之私運管制物品進口罪
    。其持有第一級毒品海洛因之低度行為，為運輸毒品之高度
    行為所吸收，不另論罪。被告運輸、私運管制進口之毒品海
    洛因來臺，係一行為而觸犯運輸第一級毒品罪及私運管制物
    品進口罪，係屬想像競合犯，應從較重之運輸第一級毒品罪
    處斷。
  (三)被告與真實姓名、年籍不詳之二名成年男子間有直接之運輸
    毒品之犯意聯絡與行為分擔，已如前述，應論以共同正犯。
    至於被告與另一名於澳門酒店一六一八號房交付毒品之男子
    間，雖無證據證明其二人於案發前有直接之接觸或聯絡，惟
    按共同正犯之意思聯絡，原不以數人間直接發生者為限，即
    有間接之聯絡者，亦包括在內（最高法院九十二年度台上字
    第五四０七號判決參照）。前述男子既係負責將分裝完畢之
    毒品交付該房內之另二名男子之人，被告亦知情所攜帶之物
    係該名男子所分裝而交付（偵卷七頁，原審聲羈卷八頁，原
    審卷二九頁），堪認其就運輸毒品之事與該名男子間亦有犯
    意聯絡，揆之上開判決意旨，被告與不詳姓名之三名男子間
    ，就前述犯行，有犯意之聯絡及行為之分擔，均為共同正犯
    。
三、原判決撤銷及科刑理由：
  (一)原審法院經審理結果，認被告犯罪事證明確，而為論罪科刑
    之判決，固非全屬無見。惟查，(1)原判決認定被告就所運輸
    及私運入境之毒品海洛因具有不確定故意，尚非妥適。(2)又
    原判決理由認未扣案之港幣二千五百元，為前揭三名不詳姓
    名之成年男子交付予被告之運毒報酬，為被告運輸毒品犯罪
    所得之物。惟該港幣二千五百元之金額，係作為被告來台二
    、三天期間之食宿及交通等之必要所需費用，原來之約定報
    酬是抵債等情，迭據被告於原審及本院供述明確（原審卷三
    十頁，本院卷二五頁），是該金額尚乏證據憑諸認定為運毒
    之報酬，原判決併予依毒品危害防制條例第十九條第一項之
    規定宣告沒收或追徵價額，亦有未洽。被告以其非正犯等語
    提起上訴，固無理由。惟原判決既有上揭可議，自應由本院
    將原判決予以撤銷改判。
  (二)爰審酌被告在臺雖無任何前科紀錄（有本院被告全國前案紀
    錄表可考），惟明知海洛因為毒品，危害人體甚鉅，仍干犯
    法紀，運輸毒品入境，所輸入之第一級毒品海洛因四十八包
    ，驗後淨重多達一三八六．六一公克，如流入市面，對國人
    身心健康戕害甚鉅，情節非輕，及其智識、犯罪之動機、目
    的、犯後態度尚佳等一切情狀，判處如主文第二項所示之刑
    ，併依法宣告褫奪公權終身，以昭炯戒。
  (三)扣案之海洛因四十八包（驗餘淨重一三八六．六一公克），
    屬第一級毒品，不問屬於犯人與否，應依毒品危害防制條例
    第十八條第一項前段規定諭知沒收銷燬。至扣案之毒品外包
    裝袋（重二○七．六九公克），則係用於包裹第一級毒品，
    防其裸露、潮濕，並便於攜帶，且經鑑定機關就之與本件扣
    案之海洛因分別鑑析其重量，有前揭法務部調查局鑑定通知
    書可憑，則與扣案之海洛因即無不可析離而無法個別宣告沒
    收之情事（最高法院九十二年度台上字第六九一一號判決意
    旨參照），該包裝塑膠袋與另扣案之白色膠帶（含保險套）
    一綑及NOKIA牌手機一只，均係共犯即另三名不詳姓名年籍
    成年男子所有，提供被告犯本件運輸第一級毒品罪所用之物
    ，應均依同條例第十九條第一項規定，對同屬正犯之被告宣
    告沒收。
  (四)末以前揭不詳姓名之人雖提供被告前往臺灣之來回機票及旅
    費港幣二千五百元等費用，然該等費用係供作被告來台二、
    三天期間之食宿及交通等之必要所需費用，原來之約定報酬
    是須完成交貨即可抵債，迭據被告於原審及本院供述明確（
    原審卷三十頁，本院卷二五頁），是該等費用要屬被告運輸
    毒品之必要費用，復未扣案，尚乏證據認定為被告運輸毒品
    之犯罪所得之財物，又被告因遭查獲亦無生抵債之利得，此
    外復查無被告因運輸第一級毒品而取得任何利得，自無毒品
    危害防制條例第十九條第一項後段有關沒收或追徵價款或以
    財產抵償規定之適用，附此敘明。
  (五)至被告及指定辯護人雖於原審及本院陳稱：被告為警查獲後
    態度良好，又被告家境貧絀，誤觸法網，所運輸之毒品純度
    不算甚高，復非鉅量，且入關即遭查獲尚未散佈，犯後確有
    悛悔實據，依其犯罪情節，所觸犯為死刑或無期徒刑之罪，
    有法重情輕之憾，原審判處無期徒刑，猶嫌過重，應依刑法
    第五十九條規定減輕其刑等語。然按刑法第五十九條之酌量
    減輕其刑，必於犯罪之情狀，在客觀上足以引起一般同情，
    認為即予宣告法定低度刑期，猶嫌過重者，始有其適用。至
    於被告無前科，素行端正，生長歷程堪憫等情狀，僅可為法
    定刑內從輕科刑之標準，不得據為酌量減輕之理由（最高法
    院五十一年台上字第八九九號判例參照）。本件被告運輸並
    私運管制進口之毒品海洛因四十八包，重量達一千三百八十
    六．六一公克，數量非微，幸及時為警查獲，否則如流入臺
    灣地區，對於社會之毒害至深且鉅，雖所生實害尚非嚴重，
    然惡性誠屬重大，衡情難認有何可堪憫恕之情狀。至被告犯
    後配合警方偵辦，雖據證人即承辦本案之內政部警政署航空
    警察局安檢隊第六組員警乙○○到庭證述在卷（本院卷三六
    頁）。惟此固可認被告犯罪後態度良好，然亦僅可供法院審
    酌被告法定刑度內從輕量刑之事項而已，況本院業已審酌被
    告犯後態度如前載，自不得據為援引刑法第五十九條酌量減
    輕之理由，均併此敘明。
據上論斷，應依刑事訴訟法第三百六十九條第一項前段、第三百
六十四條、第二百九十九條第一項前段，毒品危害防制條例第四
條第一項、第十八條第一項前段、第十九條第一項，懲治走私條
例第二條第一項、第十一條，刑法第十一條前段、第二十八條、
第五十五條、第三十七條第一項，判決如主文。
本案經檢察官呂丁旺到庭執行職務。
中    華    民    國    95    年     3    月    22    日
                  刑事第十八庭審判長法  官  溫耀源
                                    法  官  邱同印
                                    法  官  段景榕
以上正本證明與原本無異。
如不服本判決，應於收受送達後十日內向本院提出上訴書狀，其
未敘述上訴之理由者並得於提起上訴後十日內向本院補提理由書
（均須按他造當事人之人數附繕本）。
                                    書記官  陳靜姿
中    華    民    國    95    年    3     月    22    日
附錄：本案論罪科刑法條全文
毒品危害防制條例第四條第一項
製造、運輸、販賣第一級毒品者，處死刑或無期徒刑；處無期徒
刑者，得併科新臺幣一千萬元以下罰金。
懲治走私條例第二條第一項
私運管制物品進口、出口逾公告數額者，處七年以下有期徒刑，
得併科新臺幣三百萬元以下罰金。


司法院資訊處製作；財團法人民間司法改革基金會備份。
